最高法院刑事判決                              八十六年度台上字第五二九八號
    上訴人  乙○○
            甲○○
右上訴人等因走私案件，不服台灣高等法院中華民國八十六年一月二十九日第二審判
決（八十五年度上訴字第四六○八號，起訴案號：台灣新竹地方法院檢察署八十五年
度偵字第六五二一號），提起上訴，本院判決如左：
    主  文
原判決撤銷，發回台灣高等法院。
    理  由
本件原判決認定上訴人乙○○、甲○○係「合發福六號」漁船船員，與該船船長黃志
林、另一船員蔡炳漢（黃、蔡二人已判處罪刑確定）及陳鴻煉（另案審理）等五人，
共同基於私運管制物品大陸地區生產之乳豬及魚貨等農漁產品逾公告數額進口之犯意
。約定由陳鴻煉取得私運前述大陸畜產及魚貨出售所得十分之六，黃志林、乙○○、
蔡炳漢、甲○○等四人則平分其餘所得十分之四之價格為代價，私運管制物品之大陸
畜產乳豬六百六十二頭總重三千三百一十八公斤及大陸魚貨一批共二千八百四十九點
二公斤進口。由陳鴻煉先行與大陸地區之貨主聯絡，購買前開乳豬及魚貨，其餘四人
則駕駛「合發福六號」漁船至大陸地區福建省平潭東澳港外約二百公尺處，再由大陸
地區之賣主將該等物品搬運上船。原預定於八十五年六月二十七日晚上駛返新竹市南
寮漁港上岸，嗣於同年月日晚上八時十分許，在新竹市南寮漁港外海十二浬處被警查
獲，並扣得前述大陸畜產乳豬及魚貨等情。因而撤銷第一審關於上訴人等部分之判決
，改判仍論處上訴人乙○○、甲○○（累犯）共同自大陸地區私運管制物品進入台灣
地區逾公告數額罪刑。固非無見。
惟查，(一)、審判筆錄應由審判長簽名，審判長有事故時，由資深陪席法官簽名，獨任
法官有事故時，僅由書記官簽名，書記官有事故時，僅由審判長或法官簽名，並分別
附記其事由；審判期日之訴訟程序，專以審判筆錄為證。刑事訴訟法第四十六條、第
四十七條規定甚明。核閱原卷，本件走私案件，原審審判期日八十六年一月二十二日
，宣判期日為同年月二十九日，該兩次筆錄均記載由審判長法官溫良瑞、及法官童有
德、吳鴻章出庭，但筆錄上均僅由書記官一人簽名，而無審判長或法官之簽名，且未
附記何以不能簽名之事由，自與上述規定不合，所踐行之訴訟程序，顯屬違誤。(二)、
台灣地區與大陸地區人民關係條例第二十八條第一項規定：「中華民國船舶、航空器
及其他運輸工具，非經主管機關許可，不得航行至大陸地區。」本件上訴人等駕駛漁
船至大陸地區福建省平潭縣東澳港，究竟有無經主管機關許可﹖抑或未經許可，違反
上開規定而涉犯同條例第八十條第一項之刑責﹖原審未深入審究，亦嫌疏誤。上訴人
等上訴意旨，均指摘原判決為不當，非無理由，應認有撤銷發回更審之原因。
據上論結，應依刑事訴訟法第三百九十七條、第四百零一條，判決如主文。
中      華      民      國    八十六    年      九      月      五      日
                              最高法院刑事第十庭
                                  審判長法官  吳  雄  銘
                                        法官  池  啟  明
                                        法官  陳  宗  鎮
                                        法官  石  木  欽
                                        法官  吳  火  川
      右正本證明與原本無異
                                              書  記  官
中      華      民      國    八十六    年      九      月      十      日
